臺灣高等法院刑事判決　　　　　　　　100年度上易字第881號
上　訴　人
即　被　告　謝忠穎
上列上訴人因詐欺案件，不服臺灣板橋地方法院99年易字第 691
號，中華民國100年3月2 日第一審判決（起訴案號：臺灣板橋地
方法院檢察署99年偵字第2528號），提起上訴，本院判決如下：
    主  文
上訴駁回。
    事  實
一、謝忠穎於民國96、97年間因詐欺案件，分別經臺灣臺中地方
    法院（下稱臺中地院）以96年度簡字第959 號刑事簡易判決
    判處拘役58日，減刑為拘役29日，及臺灣板橋地方法院以97
    年度簡字第8583號判處拘役50日，減刑為拘役25日，二案經
    板橋地方法院以98年度聲字第72號刑事裁定定應執行拘役50
    日，以及經板橋地方法院以97年簡字第9880號刑事簡易判決
    判處拘役55日、55日，並定應執行拘役100 日，嗣於98年11
    月11日入監接續執行，於99年03月12日因拘役執行完畢出監
    （於本案不構成累犯）。詎仍不知悔改，明知其並無轉讓新
    天上碑網路遊戲「碑幣」真意，竟意圖為自己不法之所有，
    基於詐欺取財之犯意，於97年（起訴書誤載惟為「98年」，
    茲予更正）9月30日晚上6時許，在臺北縣三重市（現改制為
    新北市三重區，下同）三和路四段380號2樓之「大都會網咖
    店」，以其冒用胞弟不知情之謝聖義名義所申辦之網路遊戲
    帳號「pink8951」（下稱系爭遊戲帳號）登入新天上碑網路
    遊戲，且以遊戲角色「柔姍之女」向郭振盛佯稱欲以新臺幣
    （下同）2000元之代價，販售「碑幣」3億9,000萬元云云，
    並提供由不知情陳義順（另經臺灣板橋地方法院檢察署檢察
    官以98年度偵字第25646 號不起訴處分確定）所開立而提供
    其使用之中華郵政股份有限公司二林萬興郵局帳號0000000-
    0000000 號帳戶（下稱系爭帳戶），以便匯款，致使郭振盛
    不疑有他，陷於錯誤，於同日晚上06時45分許，在嘉義縣太
    保市某便利商店，以自動櫃員機轉帳匯款2000元至系爭帳戶
    內，隨即由陳義順提領一空；嗣謝忠穎遲遲未轉讓「碑幣」
    3億9,000萬元予郭振盛，郭振盛始知受騙，而報警處理。
二、案經郭振盛訴由嘉義縣警察局水上分局報告臺灣嘉義地方法
    院檢察署檢察官，呈請臺灣高等法院檢察署檢察長核轉臺灣
    板橋地方法院檢察官偵查起訴。
    理  由
壹、證據能力之說明：
一、刑事訴訟法第159條第1項雖規定，被告以外之人於審判外之
    言詞或書面陳述，除法律有規定外，不得作為證據。惟同法
    第159條之5明定：「被告以外之人於審判外之陳述，雖不符
    前4 條之規定，而經當事人於審判程序同意作為證據，法院
    審酌該言詞陳述或書面陳述作成時之情況，認為適當者，亦
    得為證據」、「當事人、代理人或辯護人於法院調查證據時
    ，知有第159條第1項不得為證據之情形，而未於言詞辯論終
    結前聲明異議者，視為有前項之同意」，其立法理由在於傳
    聞證據未經當事人之反對詰問予以核實，乃排斥其證據能力
    。惟當事人如放棄對原供述人之反對詰問權，於審判程序表
    示同意該等傳聞證據可作為證據，此時，法院除認該傳聞證
    據欠缺適當性外，自可承認其證據能力。又當事人、代理人
    或辯護人於調查證據時，知有刑事訴訟法第159條第1項不得
    為證據之情形，卻表示「對於證據調查無異議」、「沒有意
    見」等意思，而未於言詞辯論終結前聲明異議者，應視為已
    有將該等傳聞證據採為證據之同意（最高法院93年度台上字
    第3533號、94年度台上字第2976號判決）。
二、經查，本案被告謝忠穎及檢察官於法院審判期日，對於下列
    經法院調查之證據方法，均表示對證據能力不爭執，復於審
    判期日就法院一一提示之前揭證據方法於言詞辯論終結前，
    均亦未就所調查之證據主張有刑事訴訟法第159條第1項不得
    為證據之情形，是參照上開說明要旨，本案經調查之證據，
    均有證據能力。
貳、實體方面：
一、訊據上訴人即被告（下稱被告）謝忠穎，對於告訴人郭振盛
    於前開時地，遭使用系爭遊戲帳號之人詐騙而匯款2000元至
    另案被告陳義順所開立系爭郵局帳戶事實不予爭執，惟矢口
    否認有詐欺取財之犯行，先後辯稱：伊未冒用伊弟弟謝聖義
    名義申請系爭遊戲帳號，亦未以前開遊戲角色詐騙告訴人；
    伊曾交付全家舊式戶口名簿予陳義順，因陳義順稱伊害其帳
    戶遭警示凍結，要押伊身分證件，但伊身分證不見，故交付
    伊全家之戶口名簿予陳義順，事後陳義順至伊住處交還予伊
    母親；遊戲帳號申請後，要以手機簡訊認證，本件申請手機
    號碼0000000000為陳麗美所申設，並交由兒子曾建財使用，
    與被告均不認識，被告無從取得該手機使用而申設遊戲帳號
    ；陳義順所稱有將二千元交付被告，並無證據可憑，被告確
    未取得被害人被騙之二千元云云。惟查：
(一)告訴人郭振盛於前開時地，遭使用系爭遊戲帳號之人以前開
    事由詐騙而匯款2000元至另案被告陳義順所開立之系爭郵局
    帳戶，並隨即遭另案被告陳義順提領一空之事實，此為被告
    謝忠穎所不爭執，並有告訴人郭振盛於警詢指訴及另案被告
    陳義順於警詢及偵訊時之供述，且有億泰利多媒體公文資料
    文號0000000000號暨所附系爭遊戲帳號資料、道具接收者登
    入IP、新天上碑網路遊戲帳號證明、交易明細、自動櫃員機
    交易明細表、系爭帳戶之開戶資料及交易詳情（嘉義縣警察
    局水上分局刑案偵查卷宗嘉水警偵字第0980082833號卷5至9
    頁背面、原審卷44頁）在卷可證，上開事實，洵堪認定。
(二)依億泰利多媒體公文資料，前開系爭遊戲帳號係於97年09月
    11日在IP位址「210.208.42.15」 登入所申請，且登載會員
    資料為：姓名「謝聖義」、身分證字號「Ｚ000000000」、電
    話「00000000」、「000000000」 、地址「臺北縣三重市○
    ○街141巷27號3樓」、E-mail「poi00000000@kimo.com」、
    生日「1980/11/ 3」（警訊卷05頁、原審卷44頁），又系爭
    遊戲帳號於同年月29、30日多次登入、登出時之IP位址亦均
    為「210.208.42.15」，該IP位址係為臺北縣三重市○○路○
    段380號2樓大都會網咖店所使用，有中華民國網際網路交換
    中心函覆資料（原審卷55頁）可稽；且電話門號「00-00000
    000」，係於91年6月25日起至93年11月30日止，由案外人即
    被告父親謝石宗所申請，申設地址為臺北縣三重市○○街83
    號2樓乙節，業經被告供述明確（原審卷102頁背面），並有
    中華電信股份有限公司臺灣北區電信分公司台北西區營運處
    100年1月10日（100）新北二服二字第0001號函暨所附資料1
    份（原審卷110至111頁）在卷可證；前開E-mail帳號「poi0
    0000000@kimo.com」，係謝忠穎於97年8月19日凌晨4時41分
    23秒在前開大都會網咖所使用之IP位址登入申請，登載生日
    係1981年11月3日（即70年11月3日）乙節，業據被告坦認（
    原審卷132 頁），並有香港商雅虎資訊股份有限公司臺灣分
    公司100年1月19日雅虎資訊（100）字第00309號函暨所附資
    料1份（原審卷123頁）附卷可證，是被告申請前開E-mail時
    所登載之生日顯屬不實，該生日實係證人即被告之弟謝聖義
    之生日，此有證人謝聖義年籍資料在卷足證，則被告未以真
    實年籍資料登載，其動機即有可疑。
(三)遊戲帳號申設資料之電話「00-00000000」 係被告先前住家
    所申請使用的，前開五華街地址係被告先前住處，及身分證
    字號「Ｚ000000000」係證人即被告之弟謝聖義，E-mail帳號
    「poi00000000@kimo.com」則係被告謝忠穎自行申設，證人
    謝聖義於警詢及原審時證稱：伊並未申請系爭遊戲帳號等語
    ，且為被告所不否認，足認系爭遊戲帳號並非證人謝聖義所
    申請，惟應與被告有密切關連。行動電話門號「0000000000
    」之申請人陳麗美，自97年03月29日申請時起迄今均由兒子
    曾建財使用乙節，業經證人陳麗美及曾建財於原審證述明確
    （原審卷129至131頁），並有前開行動電話申請人資料、通
    聯調閱查詢單及公務電話紀錄（原審卷91、116、118頁）可
    稽，依證人曾建財所證稱：我不認識被告及陳義順；我也玩
    新天上碑網路遊戲，但沒有在網路上遇過「柔姍之女」，沒
    有將前開行動電話門號借給他人使用等語，而卷內亦無其他
    證據可憑，似難認該門號使用與被告有關連。被告上訴理由
    狀所稱遊戲帳號申請要以手機簡訊或語音認證乙節，有本院
    電話查詢資料可據，惟該遊戲帳號設立後使用ip位址均相同
    ，且在97年9月29日、9月30日多次登入、登出使用，09月30
    日使用時間與被害人所稱受騙、匯款時間相合，被告於本院
    審理時亦供認「（受命法官問：同頁底下的這個ip位置使用
    時間從97年9月29日到97年9月30日，你有何意見？提示原審
    卷）我不知道那個ip為何用那個帳號在使用」、「（受命法
    官問：剛才「pink8951」這個帳號要使用的時候，要不要輸
    入手機或是市內電話？）他遊戲設置的功能需要認證才能上
    線的功能，撥通之後才能上線，第一次要，除非說你有連續
    登入太多次，他會要你重新撥打」、「（受命法官問：地院
    卷第123頁這個帳號是否你登入？為何出生日期寫1981/11/3
    ？提示）是我登記的，出生日期我原本是登記69/2/22 ，我
    不是登記這個，我不清楚，我有次要登入他密碼已經被改過
    了」、「（受命法官問：當時登記的帳號是poi00000000 ？
    何意思？有誰知道？）是的，我弟弟知道」、「（受命法官
    問：為何44頁的email 這個帳號剛好是這個帳號？但是名義
    人是謝聖義？出生日期是1980/11/3 ？）生日日期如何登記
    我弟弟我不知道，但是我弟弟有用我身分證字號申請遊戲，
    而且沒有經過我同意，也可能是我弟弟去申請的，可能是我
    弟去改的」等語（本院卷71至72頁），可見該遊戲帳號自97
    年09月11日申設後，除第一次認證及使用時要輸入原先登記
    之手機號碼，此外每次使用尚無須借助於該手機，從而，依
    本件遊戲帳號於9月29日多次在同一ip位址使用，再於9月30
    仍在同一位址多次使用，得以詐騙被害人二千元得逞，佐以
    證人謝聖義、陳義順證稱、被害人郭振盛指稱情節，堪認使
    用者即係被告無訛，是以，申請系爭遊戲帳號之人，為何要
    登載該行動電話門號，如何以該門號認證取得使用，雖與證
    人陳麗美、曾建財並無關聯，而堪認係隨意或有意登載所致
    ，但申設後既能持續使用，自難執此據為被告有利認定。
(四)復查，被告前於96、97年間因詐欺案件，分別經臺中地方法
    院檢察署檢察官以96年度偵緝字第466 號提起公訴，由臺中
    地院以96年度簡字第959 號刑事判決處拘役58日，減刑拘役
    29日，及經原審法院以97年度簡字第8583號刑事判決處拘役
    50日，減刑拘役25日，以及經原審法院以97年度簡字第9880
    號刑事判決處拘役55日、55日，並定應執行拘役100 日確定
    在案，業據被告坦認上開詐欺取財犯行明確，並有前開起訴
    書、判決書及臺灣高等法院被告前案紀錄表（原審卷4至8、
    18至25頁）在卷可參，可知，被告於95年7月5日登入新天上
    碑網路遊戲並以暱稱「f00000000」 之名詐騙被害人林順良
    ，匯款至其設於台新銀行三合分行帳戶，及於95年08月13日
    登入新天上碑網路遊戲並以暱稱「布萊德彼特、潁之愛」之
    名詐騙被害人陳旻宏，匯款至設於中國信託帳戶，及於97年
    7月9日在大都會網咖店登入新天上碑網路遊戲詐騙被害人蔡
    玉真匯款至其母親張秀娥設於三重溪尾郵局帳戶，及於同年
    09月23日在大都會網咖店登入新天上碑網路遊戲詐騙被害人
    龔應進而匯款至另案被告陳義順所開設之系爭郵局帳戶等情
    ，被告於原審時亦坦認：伊確實出入大都會網咖等語，足認
    被告確實於前開期間曾多次出入大都會網咖店，並登入新天
    上碑網路遊戲以不同暱稱詐騙前開被害人屬實。而另案被告
    陳義順所開立之系爭帳戶於97年09月23日被害人龔應進匯入
    4800元及97年9月30日本案告訴人郭振盛匯入2,000元後，均
    隨即經另案被告陳義順提領一空無訛，業經另案被告陳義順
    供述明確，並有前開帳戶交易明細可證（嘉義警卷第09頁背
    面），足認系爭帳戶於97年09月30日，尚未被列為警示帳戶
    ，則另案被告陳義順何須於97年09月30日仍以前開方式詐騙
    告訴人郭振盛而陷害被告，並致陷本身亦涉犯本案嫌疑？
(五)況另案被告陳義順因系爭帳戶而涉犯詐欺，僅被害人龔應進
    及郭振盛遭詐騙乙案，已如前述，並分別經臺灣彰化地方法
    院檢察署檢察官以99年度偵緝字第1 號及板橋地檢署檢察官
    98年度偵字第25646號 偵查後，認為犯罪嫌疑不足而為不起
    訴處分確定在案，有前開不起訴處分書及被告陳義順之臺灣
    高等法院被告前案紀錄表在卷足證；參酌被告於原審供稱：
    陳義順知道伊五華街的大概住址，伊有講到141 巷，後面的
    號碼沒有說，陳義順是拿伊舊的戶口名簿等語（原審卷 102
    頁），及證人謝聖義於原審時證稱：陳義順拿伊舊的仁愛街
    53巷174號戶籍謄本到伊家，好像是10月8日，是伊接到嘉義
    水上分局通知作筆錄前一個月等語（原審卷第100至101頁）
    ，至多僅足認定另案被告陳義順知悉被告先前臺北縣三重市
    ○○街戶籍地址及證人謝聖義的年籍資料，但衡諸電話門號
    「00-00000000」 係前開期間由被告父親所申請，且為被告
    臺北縣三重市○○街住處所使用，及前揭E-mail帳號係被告
    於97年08月19日所申請的，被告既未告知另案被告陳義順，
    則另案被告陳義順顯然無從得知前開資料而於97年09月11日
    冒用謝聖義之名義申請系爭遊戲帳號，並於97年09月30日以
    上開方式詐騙告訴人郭振盛二千元得逞。被告辯稱：因伊害
    陳義順在彰化有案，使他的帳戶被凍結，所以他向伊拿戶口
    名簿作為擔保，伊於97年6月拿給他的，他的帳戶是在97年6
    月份被凍結的；伊自97年08月份就完全沒有上線云云，顯屬
    推諉卸責之詞，自難採信。
(六)證人陳義順經原審合法傳喚未到庭，經拘提無著，被告所具
    上訴理由狀亦載稱該人通緝中，而陳義順郵局帳號內確有09
    月30日匯入款項二千元之紀錄可查，此款項於同日提領之「
    經辦局」、「摘要CSH」，與被告前案9月23日詐騙龔應進所
    得逞4800之方式均相同，被告雖稱陳義順未將該二千元交付
    伊云云，但依被告前案09月23日4800元之紀錄，被告於原審
    及本院均坦認該案件屬實，而陳義順於偵查中兩度供稱確有
    交付現金予被告（偵緝523 號卷26頁、25646號偵查卷3頁）
    ，是被告上開所辯稱未收受云云，尚非無疑，縱認陳義順未
    交付該二千元予被告，但被害人已依被告指示匯款項入該特
    定帳號，自無礙被告詐欺既遂犯行之認定，本院依上開事證
    ，已堪認定被告犯行，核無再傳喚陳義順作證必要。又本案
    至今已近三年，依一般商店保存商店內監視設備年限、使用
    方法以觀，被告請求調閱大都會網咖三和店之監視設備，以
    查明使用該ip位址之人，核亦無必要。綜上，堪認系爭遊戲
    帳號係被告於前開時地登入新天碑網路遊戲申請並供己使用
    ，且於前開時間，以上開方式詐騙告訴人，致告訴人匯款至
    系爭帳戶等事實，事證均已臻明確，被告上開所辯，核係卸
    責之詞，不足採信，從而，被告上開詐欺犯行，洵堪認定，
    自應依法論科。
二、核被告所為，係犯刑法第339條第1項之詐欺取財罪。原審經
    審理結果，認被告罪證明確，因而適用刑法第339條第1項、
    第41條第1項前段，刑法施行法第1條之1第1項、第2 項前段
    等規定，並審酌被告前有四次詐欺犯行並經法院科刑確定，
    已如前述，其素行非佳，仍不知悔改，再以相同手法犯本案
    ，其犯罪之動機、目的、手段實屬可議，應予非難，且犯後
    飾詞否認犯行，毫無悔意，及迄今尚未賠償告訴人所受損害
    ，惟兼衡其所造成危害及所得之利益尚屬輕微，以及其智識
    程度、生活狀況等一切情狀，量處被告有期徒刑三月，併予
    諭知易科罰金之折算標準，以資懲儆。經核其認事用法尚無
    違誤，量刑亦屬允當，雖原審認定論述與本院未盡相同，但
    所憑之證據資料均相同，無礙相同事實、結果之認定，自無
    不合。被告以上情提起上訴，否認犯罪，難認可採，其上訴
    核為無理由，應予駁回。
據上論斷，應依刑事訴訟法第368條，判決如主文。
本案經檢察官呂丁旺到庭執行職務
中    華    民    國   100    年    8     月    9     日
                  刑事第九庭審判長法  官  陳貽男
                                  法  官  許必奇
                                  法  官  蔡聰明
以上正本證明與原本無異。
不得上訴。
                                  書記官  張郁琳
中    華    民    國   100    年    8     月    9     日
附錄：本案論罪科刑法條全文
刑法第339條：
意圖為自己或第三人不法之所有，以詐術使人將本人或第三人之
物交付者，處5年以下有期徒刑、拘役或科或併科1千元以下罰金
。
以前項方法得財產上不法之利益或使第三人得之者，亦同。
前二項之未遂犯罰之。